【裁判字號】    98,易,2810
【裁判日期】    981230
【裁判案由】    毒品危害防制條例
【裁判全文】
臺灣板橋地方法院刑事判決              98年度易字第2810號
公  訴  人  臺灣板橋地方法院檢察署檢察官
被      告  甲○○
上列被告因違反毒品危害防制條例案件，經檢察官提起公訴（98
年度偵字第23297 號），被告於本院準備程序中就被訴事實為有
罪之陳述，經本院合議庭裁定由受命法官獨任進行簡式審判程序
，判決如下：
    主  文
甲○○持有第二級毒品，處有期徒刑月，如易科罰金，以新臺
幣壹仟元折算壹日。扣案含第二級毒品甲基安非他命成分之深綠
色圓形錠劑肆拾伍顆（驗餘淨重共計十三點六四二五公克）沒收
銷燬。
    事  實
一、甲○○明知甲基安非他命為毒品危害防制條例第2條第2項第
    2 款所規定之第二級毒品，依法不得持有，竟基於持有第二
    級毒品甲基安非他命之犯意，於民國98年7 月5 日上午1 時
    許，在臺北市○○區○○路絕色KTV 酒店內，以每顆新臺幣
    300 元之價格，向姓名年籍不詳、綽號「阿偉」之成年男子
    購買含甲基安非他命成分之深綠色圓形錠劑45顆，而持有之
    。嗣於同年7 月9 日上午11時20分許，在臺北縣泰山鄉○○
    路○ 段263 巷2 號，為警查獲，並扣得上開深綠色圓形錠劑
    45顆（淨重13.65 公克，取樣0.0075公克，驗餘淨重13.642
    5公克) 。
二、案經臺灣板橋地方法院檢察署檢察官自動簽分偵查後提起公
    訴。
    理  由
一、程序方面：按除被告所犯為死刑、無期徒刑、最輕本刑為3
    年以上有期徒刑之罪或高等法院管轄第一審案件者外，於第
    一次審判期日前之準備程序進行中，被告先就被訴事實為有
    罪之陳述時，審判長得告知被告簡式審判程序之旨，並聽取
    當事人、代理人、辯護人及輔佐人之意見後，裁定進行簡式
    審判程序，刑事訴訟法第273 條之1 第1 項定有明文。經核
    ，本件被告甲○○所犯係死刑、無期徒刑、最輕本刑為3 年
    以上有期徒刑以外之罪，其於準備程序中就被訴事實為有罪
    之陳述，經法官告知簡式審判程序之旨，並聽取公訴人、被
    告之意見後，本院爰依首揭規定，合議裁定由受命法官獨任
    進行簡式審判程序，合先敘明。
二、經查，上揭犯罪事實，業據被告於本院準備程序及審理時坦
    承不諱，又扣案之深綠色圓形錠劑45顆經送交通部民用航空
    局航空醫務中心鑑定，確含甲基安非他命成分（淨重13.65
    公克，取樣0.0075公克，驗餘淨重13.6425 公克），有該中
    心98年7 月27航藥鑑字第0983690 號鑑定書、臺北縣政府警
    察局新莊分局中平所搜索扣押筆錄、扣押物品目錄表各乙份
    附卷可佐，足見被告自白與事實相符，本件事證明確，被告
    犯行洵堪認定，應依法論科。
三、按毒品危害防制條例第11條於98年5 月5 日由立法院通過修
    正，於98年5 月20日經總統公布，依中央法規標準法第14條
    規定：「法規特定有施行日期，或以命令特定施行日期者，
    自該特定日起發生效力」，因該條例第36條已定有施行日期
    ，故該次修正條文應自公布後6 個月施行（參見法務部98年
    6 月8 日法檢字第0980 802279 號函），即應自98年11月20
    日起施行生效，故被告上開持有第二級毒品行為後，毒品危
    害防制條例修正前第11條業經修正施行。修正前該條例第11
    條第2 項、第4 項原規定：「持有第二級毒品者，處二年以
    下有期徒刑、拘役或新臺幣三萬元以下罰金。持有毒品達一
    定數量者，加重其刑至二分之一，其標準由行政院定之（依
    修正前之行政院「轉讓持有毒品加重其刑之數量標準」第2
    條第1 項第2 款規定為淨重10公克）」；修正後各該條項則
    規定「持有第二級毒品者，處二年以下有期徒刑、拘役或新
    臺幣三萬元以下罰金。持有第二級毒品純質淨重二十公克以
    上者，處六月以上五年以下有期徒刑，得併科新臺幣七十萬
    元以下罰金」，並刪除修正前該法第11條第4 項授權行政院
    訂定持有毒品達一定數量者加重其刑之標準之規定，故行政
    院原於93年1 月7 日依上開條文授權而訂立之「轉讓持有毒
    品加重其刑之數量標準」亦於同年11月20日因應修正，而修
    正其名稱為「轉讓毒品加重其刑之數量標準」。故修法後持
    有第二級毒品之重量倘達於純質淨重20公克以上，即應依毒
    品危害防制條例第11條第4 項處罰；然倘所持有之第二級毒
    品其重量尚未達純質淨重20公克，即直接依該條例第11條第
    2 項處罰之，並無再依上開行政院98年11月20日修正前之「
    轉讓持有毒品加重其刑之數量標準」第2 條第1 項第2 款之
    規定加重其刑之餘地。而本案中被告持有之第二級毒品甲基
    安非他命之淨重為13.6425 公克( 故純質淨重當等於或小於
    13.6425 公克) ，比較新舊法結果，以修正後之法律對被告
    有利，則被告所為持有第二級毒品甲基安非他命之犯行，應
    依刑法第2 條第1 項後段規定適用修正後之法律論處。
四、按甲基安非他命係毒品危害防制條例第2 條第2 項第2 款所
    規定之第二級毒品，故核被告甲○○所為，係犯該條例第11
    條第2 項持有第二級毒品罪。公訴意旨未及審酌被告行為後
    毒品危害防制條例業經修正施行，而認本案被告持有毒品之
    犯行，應依修正前之「轉讓持有毒品加重其刑之數量標準」
    第2 條第1 項第2 款」之規定加重其刑，容有未洽。爰審酌
    被告並無前科，素行尚佳，有臺灣高等法院被告前案紀錄表
    附卷可憑，其明知毒品之流通及持有，危害國人身心健康至
    鉅，而為國法所厲禁，猶漠視法令之禁制，恣意持有毒品甲
    基安非他命，應予非難，兼衡其持有毒品之數量非微，尚未
    生實際危害，暨被告之智識程度、犯罪之動機、目的、手段
    、犯後坦認犯行之態度等一切情狀，量處如主文所示之刑，
    並諭知易科罰金之折算標準，以資懲儆。至扣案之含第二級
    毒品甲基安非他命成分之深綠色圓形錠劑45顆（驗餘淨重共
    計13.6425 公克) ，係查獲之第二級毒品，不問是否屬於犯
    人所有，應依毒品危害防制條例第18條第1 項前段諭知沒收
    銷燬。
據上論斷，應依刑事訴訟法第273 條之1 第1 項、第299 條第1
項前段，毒品危害防制條例第11條第2 項、第18條第1 項，刑法
第2 條第1 項後段、第11條前段，判決如主文。
本案經檢察官黃致中到庭執行職務。
中    華    民    國    98    年    12    月    30    日
                  刑事第十四庭  法  官  陳昭筠
以上正本證明與原本無異。
如不服本判決應於送達後10日內向本院提出上訴狀 。
                                書記官  黃文儀
中    華    民    國    98    年    12    月    30    日
附錄本案論罪科刑法條全文
毒品危害防制條例第11條
有第一級毒品者，處三年以下有期徒刑、拘役或新臺幣五萬元以
下罰金。
持有第二級毒品者，處二年以下有期徒刑、拘役或新臺幣三萬元
以下罰金。
持有第一級毒品純質淨重十公克以上者，處一年以上七年以下有
期徒刑，得併科新臺幣一百萬元以下罰金。
持有第二級毒品純質淨重二十公克以上者，處六月以上五年以下
有期徒刑，得併科新臺幣七十萬元以下罰金。
持有第三級毒品純質淨重二十公克以上者，處三年以下有期徒刑
，得併科新臺幣三十萬元以下罰金。
持有第四級毒品純質淨重二十公克以上者，處一年以下有期徒刑
，得併科新臺幣十萬元以下罰金。
持有專供製造或施用第一級、第二級毒品之器具者，處一年以下
有期徒刑、拘役或新臺幣一萬元以下罰金。


司法院資訊處製作；財團法人民間司法改革基金會備份。
